【裁判字號】    95,訴,247
【裁判日期】    951221
【裁判案由】    商標異議
【裁判全文】
臺北高等行政法院判決
                                     95年度訴字第00247號
                              .
原      告  來雅股份有限公司
代  表  人  甲○○
訴訟代理人  蔡清福律師
            洪順玉律師
            黃惠敏律師
被      告  經濟部
代  表  人  乙○○（部長）
訴訟代理人  丙○○
參  加  人  美商‧金百利克拉克國際公司
代  表  人  羅納德‧D‧麥克雷.
訴訟代理人  黃靜嘉律師
上列當事人間因商標異議事件，原告不服經濟部中華民國94年11
月17日經訴字第09406138790號訴願決定，提起行政訴訟，並經
本院裁定命參加人獨立參加本件被告之訴訟。本院判決如下：
    主  文
原告之訴駁回。
訴訟費用由原告負擔。
    事  實
一、事實概要：原告於民國（以下同）92年05月06日以「Kleen
    plus」商標，指定使用於當時商標法施行細則第49條所定商
    品及服務分類表第3類之「化妝水、...、合成香料」等商品
    ，向原處分機關智慧財產局申請註冊，經該局審查核准，列
    為註冊第0000000號商標。嗣參加人以該註冊商標有違商標
    法第23條第1項第12款、第13款及第17款之規定，對之提起
    異議，經原處分機關審查，以94年03月31日中台異字第9304
    70號商標異議審定書為「主張商標法第23條第1項第12款部
    分異議不成立。主張商標法第23條第1項第13、17款部分異
    議駁回」之處分。參加人不服，乃向被告提起訴願，經被告
    為「原處分撤銷，由原處分機關另為適法之處分」之決定，
    原告不服，遂向本院提起本件行政訴訟。本院因認本件撤銷
    訴訟之結果，參加人之權利或法律上利益將受損害，乃依行
    政訴訟法第42條第1項規定，依職權裁定命參加人獨立參加
    本件被告之訴訟。
二、兩造聲明：
  (一)原告聲明：
  1.訴願決定撤銷。
  2.訴訟費用由被告負擔。
  (二)被告聲明：
  1.駁回原告之訴。
  2.訴訟費用由原告負擔。
  (三)參加人聲明:
  1.駁回原告之訴。
  2.訴訟費用由原告負擔。
三、兩造之主張：
甲、原告主張：
  (一)被告未審酌原告所提證據與原處分理由，逕認兩造商標構成
    「商標近似」，顯有裁量濫用之違法不當：
  1.按「商標是否近似」，係指二商標予人之整體印象有其相近
    之處，若其標示在相同或類似的商品或服務上時，以具有普
    通知識經驗之消費者，於購買時施以普通之注意，可能會有
    所混淆而誤認二商品或服務來自同一來源或誤認不同來源之
    間有所關聯，因此，在判斷「商標近似」之時，可以藉由外
    觀是否近似、觀念是否近似、讀音是否近似，作為判斷標準
    ，惟根據原處分機關所公佈之「商標法逐條釋義」之解釋，
    縱使二商標外觀、觀念或讀音方面有一近似者，仍並非即可
    當然推論為商標近似，仍要考慮個案之不同，以其是否達到
    可能引起商品/服務之消費者混淆誤認的程度為判斷近似之
    依歸。
  2.兩造商標不構成商標近似，被告顯有裁量濫用之違法不當:
    (1)兩造商標外觀差異性甚大，被告將兩造商標切割判斷而認
      其構成近似，顯有裁量濫用之違法不當：
      從兩造商標「外觀」來看，其係分別與不同之文字結合
        而成，系爭商標雖係由「Kleen」與「plus」組成，但
        卻為一經過設計具有整體性，不能分割之圖樣，其係由
        左下方至右上方逐漸縮小，顏色有漸層變化之書寫字體
        ，乃原告委託竹本堂文化事業股份有限公司設計，設計
        過程是從四種英文字體「Report Two」、「Kaufmann」
        、「Mistral」及「Giddyup」寫就之「Kleen plus」中
        擷取部分手繪出草稿，再以電腦繪圖軟體修改而成，乃
        一整體特殊造型設計，當消費者看到系爭商標時，腦海
        中所存留之印象為一特殊整體設計之商標「Kleen plus
        」。
      據以異議商標則係由單純之外文「Kleenex」或外文「K
        leenex」及中文「可麗舒」分上下兩列所組成，是以據
        以異議商標外文「Kleenex」部分而言，7個字母皆是連
        接在一起並且大小均相同之草寫字體，整體商標為一水
        平之字體，並無特殊之位置變化，而一般具有通常知識
        經驗之消費者在觀察本商標時，亦不會將據以異議商標
        「Kleenex」拆成「Kleen」與「ex」分別觀察，而係將
        「Kleenex」視成一個整體單位；又據以異議商標尚有
        中文「可麗舒」以茲辨識，此係外文「Kleenex」之中
        文翻譯，更可見外文「Kleenex」為一整體單位，中文
        「可麗舒」佔據以異議商標面積之二分之一，消費者在
        選購商品時，中文「可麗舒」與外文「Kleenex」將同
        時連結在消費者腦海，為一整體印象，根據原處分機關
        所頒佈之「混淆誤認之虞」審查基準原則5.2.2之規定
        ，判斷「商標是否近似」時，應以商標圖樣整體為觀察
        ，非可切割擷取部分逐一比較，蓋一般消費者於購買商
        品時，係以不確定而模糊的記憶為判斷，並非拿著商標
        以並列比對的方式來選購，應著重於商標整體外觀給予
        消費者印象。
      綜上所論，以「外觀」來看，兩造商標外觀差異性甚大
        ，非如被告所謂「兩造商標予人整體印象，於異時異地
        整體隔離觀察，極相彷彿」之印象，訴願決定將兩造商
        標切割判斷而認兩商標近似，已有違「混淆誤認之虞」
        審查基準原則5.2.3之規定，而有裁量濫用、認事用法
        之不當。
    (2)兩造商標並無「觀念近似」之混淆之可能:
      自「觀念」來看，系爭「Kleen plus」商標之設計理念係
      因原告於所研發上市之「Kleen plus乾式洗手露」中「添
      加」全新配方之天然柑橘精油，此乾式洗手露不但無需用
      水即可達清潔之效，並可做為洗手後二次清潔之用，可達
      雙重洗滌、加倍潔淨之功效，系爭「Kleen plus」商標在
      觀念上含有「添加」天然柑橘精油、「加強」個人衛生、
      「二次」清潔、「雙重」洗滌、「加倍」潔淨等暗示，系
      爭「Kleen plus」商標具有「添加」之含意，更容易令購
      買者產生與「plus」之聯想，而非所謂之「比Kleen更佳
      」，因此與據以異議「Kleenex」及「Kleenex可麗舒」商
      標並無「觀念近似」之混淆之可能。
  3.退一步言，縱系爭「Kleen plus」商標與據以異議「Kleene
    x」及「Kleenex可麗舒」商標部分相似，外文「Kleen」縱
    係取自「clean」之音變化而成，但此字在市場上亦相當普
    通常見，結合其他外文註冊在案者所在多有，經查原處分機
    關商標檢索系統，以「Kleen」為檢索，字串相同者高達81
    筆資料，以「Kleen」完全相同者也高達58筆資料，外觀顯
    著性已低，其中指定使用於與系爭商標指定使用之商品屬同
    一或類似者，更比比皆是，此可從原處分機關檢索結果註記
    簡表、商標案件圖樣名稱資料可稽；甚者，原告為此特別於
    產品、包裝及廣告宣傳上皆明顯標示「NEW五月花紙品姊妹
    品」、「永豐餘家品事業部」等字樣，以具有普通知識經驗
    之消費者，於購買時施以普通之注意，並不會有所混淆而誤
    認二商品或服務來自同一來源或誤認不同來源之間有所關聯
    之情形，在判斷商標是否有混淆誤認之情形時，除了就商標
    與商品本身判斷之外，仍需就其他具體情況判斷，被告所言
    因「Kleen」於字典無法查得字義，卻未能考量與「Kleen」
    結合所組成之商標，不僅在市場上甚為普遍，甚至結合其他
    字尾而取得商標註冊者甚多，而逕認據以異議商標「Kleen
    」具有顯著性，顯屬裁量濫用，實有違法不當之處。
  (二)被告未判斷據以異議商標是否為「著名商標」，於訴願決定
    亦未見此部分之理由，顯有裁量濫用之違法不當處：
  1.參加人乃依商標法第23條第1項第12款及商標法第40條之規
    定對原告提起異議，然觀商標法第23條第1項第12款既已明
    文規定「相同或近似於他人『著名商標』或標章，...」則
    縱使系爭商標與據以異議商標相似，但據以異議商標仍須為
    著名商標，且參加人依商標法對此尚需負舉證責任，須證明
    據以異議商標為著名商標，否則仍無本款規定之適用，因此
    ，判斷據以異議商標為「著名商標」既屬商標法第23條第1
    項第12款之構成要件，被告於審查系爭商標是否有本款適用
    之時，即應就此加以判斷。
  2.查原告與參加人在雙方之答辯書與對原處分機關之訴願答辯
    書中，對於「據以異議商標是否為著名商標」屢有爭執，但
    被告卻對雙方爭執視而不見，於訴願決定中僅就「兩造商標
    是否近似」加以判斷，卻漏而未審查據以異議商標是否著名
    ，於訴願決定中亦未記載任何理由，其訴願決定已嚴重違背
    商標法第23條第1項第12款之立法意旨「本款旨在加強對著
    名商標或標章之保護」，難謂為適法妥當之決定。
  3.所謂之「著名」係指是否有客觀證據足以認定已廣為相關事
    業或消費者所普遍認知者，須為「國內」相關事業或消費者
    所知悉為要，查參加人所提出之證據，均為不易為我國消費
    者所知悉之外文資料，且亦無參加人所謂之廣告資料，難以
    認定據以異議「Kleenex」、「Kleenex可麗舒」商標於我國
    已達「著名」之地步，參加人未能證明據以異議商標在台灣
    為著名商標，自無商標法第23條第1項第12款之適用，被告
    未針對此加以判斷，逕自認為據以異議商標為著名商標，顯
    然認事用法有所違誤。
  (三)被告未判斷兩造商標是否「有致相關公眾混淆誤認之虞或有
    減損著名商標或標章之識別性或信譽之虞」，於訴願決定亦
    未見此部分之理由，顯有裁量濫用之違法與不當：
  1.要符合商標法第23條第1項第12款之構成條件，除了「商標
    近似」、「商標著名」之外，還必須「有致相關公眾混淆誤
    認之虞或有減損著名商標或標章之識別性或信譽之虞」；亦
    即，縱然商標近似於著名商標，但消費者於市場上對於二商
    標若並不會有所誤認，亦不會有本款之適用，如商品之行銷
    管道或服務提供場所顯然不同者，消費者可以清楚地區別二
    商標，對於該二商標並不會有所誤認，或二商標共存於市場
    已久，消費者得以明白區隔二者商標，因此僅商標近似於著
    名商標但未有「有致相關公眾混淆誤認之虞或有減損著名商
    標或標章之識別性或信譽之虞」仍未構成本款之要件。
  2.按判斷是否有「混淆誤認之虞」者，除商標、商品是否近似
    之外，根據前揭「混淆誤認之虞」審查基準，仍需參考其他
    因素作為輔助因素，例如：商標識別性之強弱、先權利人多
    角化經營之情形、相關消費者對各商標熟悉之程度、相關消
    費者對商標之熟悉程度等，依個案彈性斟酌其他因素，而這
    些輔助因素可能增加或減弱混淆誤認的程度，各項參酌因素
    間係具有互動之關係，應綜合各種因素如產品包裝圖樣、設
    計理念、原告之盛名等納入判斷之範圍，若商標識別性低或
    同時並存多年，則容易減弱混淆誤認的程度，故二商標是否
    構成混淆誤認之虞，需依不同案情斟酌考量各項因素作個別
    判斷，即為實務上所稱「個案拘束原則」。
  3.原告隸屬永豐餘集團事業群，對外均以「永豐餘家品事業部
    -來雅股份有限公司」名義營業，按永豐餘集團在我國擁有
    廣大的紙品市場佔有率，其中書寫印刷用紙佔36%，白底紙
    板佔32%，家庭用紙佔33%，原告並於93年02月合併寶橋（P&
    G）清水廠，除了原有之領導家庭用紙品牌「五月花」之外
    ，並向寶橋買下「柔情」與「得意」品牌，在全台家庭用紙
    市場佔有舉足輕重之地位，原告及永豐餘造紙公司在我國申
    請註冊獲准之商標更有67筆之多。原告深知「永豐餘」、「
    五月花」在我國頗負盛名，推知新品牌「Kleen plus」時唯
    恐消費者誤會而對品質產生疑慮，在商品包裝的顯著位置均
    標上「New五月花紙品姊妹品」、「永豐餘家品事業部」等
    字樣，一般具有通常知識經驗之消費者要誤認「Kleen plus
    」為參加人所生產，實屬不易；再者，永豐餘集團本身擁有
    正派之優良形象，係消費者肯定之優良企業，實無仿襲參加
    人「Kleenex」商標之必要，在市場上當消費者看到「Kleen
    plus」與「New五月花紙品姊妹品」、「永豐餘家品事業部
    」等字樣時，並不會與參加人「Kleenex」商標相連結，消
    費者不會產生混淆誤認之情事，則何以有商標法第23條第1
    項第12款之適用。
  (四)綜上所述，訴願決定未能就商標法第23條第1 項第12款之三
    大構成要件「商標近似與否」、「商標著名與否」、「是否
    有致相關公眾混淆誤認之虞或有減損著名商標或標章之識別
    性或信譽之虞」加以判斷，實有認事用法之違誤，為此，狀
    請鈞院撤銷原訴願決定。
乙、被告主張：
  (一)兩造商標應屬構成近似之商標:
    查系爭商標圖樣係由左向右上方逐漸縮小之外文「Kleen」
    及「plus」書寫字體所組成，其中「Kleen」具有較大之字
    體，又「Kleen」乙字於坊間字典中，並無法查得其字義，
    應具有其獨特性，是「Kleen」於系爭商標整體圖樣中予人
    較為顯著之印象；而據以異議商標圖樣或係由單純之外文「
    Kleenex」所構成，或由外文「Kleenex」及中文「可麗舒」
    分上下二列所組成。兩造商標相較，外文書寫字體相似，且
    均具有相同之外文「Kleen」，其商標整體圖樣，予人寓目
    印象，極相彷彿，如標示於商品/服務上，以具有普通知識
    經驗之消費者，於購買時施以普通之注意，可能會有所混淆
    而誤認二商品/服務來自同一來源或誤認不同來源之間有所
    關聯，要難謂非屬構成近似之商標。
  (二)又適用商標法第23條第1 項第12款規定之前提構成要件為「
    相同或近似於他人著名商標或標章」，是兩造商標如非屬構
    成近似之商標，自無前揭法條規定之適用。本件原處分機關
    係認兩造商標應非屬構成近似之商標，即認無參加人主張商
    標法第23條第1 項第12款部分之適用，而為異議不成立之處
    分，而未就據以異議商標是否為「著名商標」及系爭商標之
    註冊是否「有致相關公眾混淆誤認之虞或有減損著名商標或
    標章之識別性或信譽之虞」進行審查判斷，是被告訴願決定
    書既審認兩造商標應屬構成近似之商標，所為撤銷原處分之
    決定，並責由原處分機關，就商標法第23條第1 項第12款規
    定之其餘構成要件併予考量後，另為適法之處分，自無不當
    ，並無原告所稱，有未判斷據以異議商標是否為「著名商標
    」及系爭商標之註冊是否「有致相關公眾混淆誤認之虞或有
    減損著名商標或標章之識別性或信譽之虞」之裁量濫用情事
    。
  (三)綜上所述，被告所為之決定並無違誤，敬請駁回原告之訴。
丙、參加人主張:
  (一)兩造商標應屬構成近似之商標:
  1.按商標「相同或近似於他人著名商標或標章，有致相關公眾
    混淆誤認之虞，或有減損著名商標或標章之識別性或信譽之
    虞者」，不得註冊，為商標法第23條第1項第12款本文所規
    定。按是否有致公眾混淆誤認之虞，應以兩造之商標圖樣構
    成相同或近似為前提要件，而判斷兩商標是否近似，則應本
    客觀事實，依具有普通常識之一般商品購買者，施以普通之
    注意，異時異地隔離觀察，有無引起混淆誤認之虞以為斷。
  2.兩造商標應屬構成近似之商標:
    (1)系爭「Kleen Plus」商標係以「Kleen」及「Plus」二英
      文字組合而成，其中「Kleen」部分完全包含於據以異議
      「Kleenex」商標及「Kleenex可麗舒」商標中，且字體相
      同，二者應屬近似商標。
    (2)又「Plus」為」加」或」增加」的意思，因此「Kleen Pl
      us」即有「比Kleen更佳」的意思，極可能使消費者產生
      「Kleen Plus」比「Kleenex」更佳的誤認，產生觀念近
      似的混淆。
    (3)系爭「Kleen Plus」商標的主要部分乃為「Kleen」，其
      完全包含於「Kleenex」之中，「Kleen」部分與「Kleene
      x」字體完全相同，故兩者應屬近似商標；且均指定使用
      於「紙巾、面紙、化妝紙」、「化妝棉、化妝水」等相似
      商品上，異時異地觀察，難謂無致消費者產生混淆誤認之
      虞。
  3.著名商標之保護，並不以相同或近似之商品為限，據以異議
    「Kleenex」商標為著名之商標，應無疑義，故即使系爭商
    標使用之商品被認定與前述商品非屬類似，系爭商標依法仍
    不得註冊，最高行政法院亦採相同見解。
  (二)原告以系爭「Kleen Plus」商標，指定使用於第3類「化妝
    棉、化妝水」等商品上，此乃與參加人之「紙巾、面紙、化
    妝紙」屬於類似商品（「化妝棉、化妝水」與「化妝紙、面
    紙」依一般社會通念，屬於類似商品，應無疑義）；且「Kl
    een Plus」與「Kleenex」屬近似商標，已如前述，故應有
    商標法第23條第1項第13款「相同或近似於他人同一或類似
    商品之註冊商標者，不得申請註冊」規定之適用。
  (三)按是否有致公眾混淆誤認之虞，應以兩造之商標圖樣構成相
    同或近似為前提要件，「Kleen Plus」與「Kleenex」商標
    整體相較，二商標應屬近似，實無原告所稱切割判斷之問題
    （即使「永豐餘」與「五月花」均負盛名，亦與本案無關）
    ，且「Kleen」部分與「Kleenex」字體完全相同，亦為不爭
    之事實，至於「Kleen」之設計理念，則不應列入判斷二者
    是否應屬近似商標之標準。
  (四)參加人係以生產各種用紙，包括「衛生紙、面紙、尿布」等
    紙製產品而聞名於世，在我國擁有二百多個商標，市佔率亦
    遠遠超過原告，為保商品信譽，參加人首創「Kleenex」商
    標使用於上述產品上，行銷國際數十載（在美國自1924年即
    取得註冊並開始使用）且廣受消費者大眾所信賴與喜愛；且
    據以異議「Kleenex」商標不斷於報章雜誌、電視、以及網
    際網路上刊登廣告，早與全錄、可口可樂商標等齊名，堪稱
    夙著盛譽，已成為著名商標，惟原告卻仍一再要求參加人及
    訴願決定機關證明據以異議「Kleenex」商標為著名商標，
    實令人十分費解。今原告以近似於「Kleenex」之商標做為
    系爭商標圖樣，且指定使用於近似商品上，一般消費者購買
    時，難謂無對其商品發生混淆誤認之虞。
  (五)參加人前後在我國擁有10個與「Kleenex」相關之商標，最
    早於50年即已註冊；原告訴稱「以『Kleen』完全相同者也
    高達58筆資料」，然仔細觀察，可發現其中大多與本案無關
    ，真正與「Kleen」完全相同者只有1筆且非類似商品，且58
    筆資料亦不足證明已達外觀顯著性已低之程度。
  (六)綜上事實及理由，系爭商標之審定，實有違反商標法第37條
    第7、12款之規定，訴願決定機關撤銷原處分，並無違誤，
    為此敬祈鈞院鑒核，依法駁回原告之訴。
    理  由
甲、程序方面：
    本件起訴時被告之代表人原為黃營杉，嗣於訴訟進行中變更
    為乙○○，並據新任代表人具狀聲明承受訴訟，合於行政訴
    訟法第186 條準用民事訴訟法第176 條之規定，應予准許，
    應先明。
乙、實體方面：
一、按商標「相同或近似於他人著名商標或標章，有致相關公眾
    混淆誤認之虞，或有減損著名商標或標章之識別性或信譽之
    虞者」，不得註冊，為商標法第23條第1 項第12款所明定。
    其適用應以兩造商標圖樣相同或構成近似為前提要件。
二、本件係原告前於92年05月06日以「Kleen plus」商標，指定
    使用於當時商標法施行細則第49 條 所定商品及服務分類表
    第3 類之「化妝水、... 、合成香料」等商品，向原處分機
    關智慧財產局申請註冊，經該局審查核准，列為註冊第0000
    000 號商標。嗣參加人以該註冊商標有違商標法第23條第1
    項第12款、第13款及第17款之規定，對之提起異議，經原處
    分機關審查係以，系爭註冊第0000000 號商標係由外文「Kl
    een plus」所組成，而據以異議商標，則由外文「KLEENEX
    」所構成，或由外文「KLEENEX 」及中文「可麗舒」所組成
    ，二者相較，固外文書寫字體相似，以及均有相同之「Klee
    n 」，然其分別與不同之文字結合後，前者外文「Kleen p
    lus 」與後者外文「KLEENEX 」之外觀構成字母數及文字組
    合之態樣已有明顯差異，讀音上亦分別顯然，二者予消費者
    之整體印象及所欲表達之概念仍有差異，應非屬構成近似之
    商標。衡酌二者商標之文字組合之結果態樣已有差異，予消
    費者之整體印象及寓目感受分別顯然，二者並不構成近似；
    又外文「Kleen 」為普通習見之文字，市場上並多有以外文
    「K leen」與其他文字組合之商標，且系爭商標商品於使用
    時均已明顯標示「NEW 五月花紙品姊妹品」、「永豐餘家品
    事業部」等字樣，故綜合該等相關因素加以判斷，系爭商標
    之註冊自無違商標法第23條第1 項第12之規定；且系爭商標
    係於93年02月01日核准註冊公告，其公告期間至93年04月30
    日屆滿，參加人於異議申請書原書明主張之法條為商標法第
    23條第1 項第12款，嗣於93年06月04日追加主張系爭商標有
    違商標法第23條第1 項第13款及第17款，顯已逾越異議期間
    ，此部分之主張應予駁回，乃以94年03月31日中台異字第
    930470號商標異議審定書為「主張商標法第23條第1 項第12
    款部分異議不成立。主張商標法第23條第1 項第13、17款部
    分異議駁回」之處分。參加人不服，乃向被告提起訴願，經
    被告訴願決定以，兩造商標予人之整體印象，於異時異地整
    體隔離觀察，極相彷彿，要難謂非屬構成近似之商標為由，
    為「原處分撤銷，由原處分機關另為適法之處分」之決定。
    原告則不服，為如事實欄所載之主張。是本件應審究者厥為
    系爭「Kleen plus」商標，與據爭商標是否構成近似，而是
    否有致相關公眾混淆誤認之虞；即系爭商標有無違反商標法
    第23條第1 項第12款之規定。
三、按商標近似係指二商標予人之整體印象有其相近之處，若其
    標示在相同或類似的商品╱服務上時，以具有普通知識經驗
    之消費者，於購買時施以普通之注意，可能會有所混淆而誤
    認二商品╱服務來自同一來源或誤認不同來源之間有所關聯
    （審查基準5.2.1 參照）。另按判斷商標近，應以商標圖樣
    整體為觀察；此乃係由商標呈現在商品之消費者眼前的是整
    體圖樣，而非割裂為各部分分別呈現。查系爭註冊第000000
    0 號「Kleen plus」商標圖樣，係由「Kleen 」及「Plus」
    二英文字，由左向右上方逐漸縮小之書寫字體所組成；而據
    以異議商標圖樣係單純之外文「Kleenex 」所構成，或外文
    「Kleenex 」及中文「可麗舒」分上下二列所組成；二者商
    標相較，其相異處係系爭商標多「Plus」一字與據爭商標尾
    部「ex」，然「Plus」為「增加」的意思，因此「Kleen Pl
    us」即有「比Kleen 更佳」的意思；又「Kleen 」乙字於坊
    間字典中，並無法查得其字義，是兩造商標予人之整體印象
    即「Kleen 」一字，外文書寫字體相似，其商標整體圖樣，
    予人寓目印象，極相彷彿；是以整體觀之，以具有普通知識
    經驗之消費者，於購買時施以普通之注意，可能會有所混淆
    而誤認二商品來自同一來源或誤認不同來源之間有所關聯，
    應屬構成近似之商標。原告主張二者非近似云云，並非可採
    。
四、訴願決定以系爭商標圖樣之外文「Kleen 」及「plus」係由
    左向右上方逐漸縮小之書寫字體所組成；據以異議商標圖樣
    係單純之外文「Kleenex 」所構成，或外文「Kleenex 」及
    中文「可麗舒」分上下二列所組成，兩造商標相較，外文書
    寫字體相似，且均具有顯著之外文「Kleen 」；又「Kleen
    」乙字於坊間字典中，並無法查得其字義，似取「clean 」
    之音變化而成，應具有其獨特性，而「plus」係作形容詞使
    用，是兩造商標予人之整體印象，於異時異地整體隔離觀察
    ，極相彷彿，要難謂非屬構成近似之商標為由，從而據此將
    原處分撤銷，並著由原處分機關依前開撤銷意旨，就所有異
    議證據及條款重為審酌，並於收受本訴願決定書後3 個月內
    另為適法之處分，參照本院前揭見解，訴願決定論斷於法並
    無違誤。原告主張前詞，請求撤銷訴願決定，為無理由，應
    予駁回。
丙、綜上所述，被告以系爭商標有違商標法第23條第1 項第12款
    之規定，將原處分撤銷，責由原處分機關另為適法之處分，
    自屬妥適。原告請求撤銷訴願決定，為無理由，應予駁回。
丁、本件事證已臻明確，兩造其餘攻擊防禦方法與本件判決結果
    不生影響，故不逐一論述，併此敘明。
據上論結，本件原告之訴為無理由，爰依行政訴訟法第98條第3
項前段，判決如主文。
中    華    民    國    95    年    12    月    21    日
                     第七庭審判長法  官  李  得  灶
                                 法  官  李  玉  卿
                                 法  官  黃  秋  鴻
上為正本係照原本作成。
如不服本判決，應於送達後20日內，向本院提出上訴狀並表明上
訴理由，如於本判決宣示後送達前提起上訴者，應於判決送達後
20日內補提上訴理由書（須按他造人數附繕本）。
中    華    民    國    95    年    12    月    21    日
                                 書記官  蘇  婉  婷


司法院資訊處製作；財團法人民間司法改革基金會備份。
